臺灣高等法院臺南分院刑事裁定　　　　 96年度交抗字第1號
抗　告　人
受 處 分人　甲○○
上列抗告人即受處分人因違反道路交通管理處罰條例案件，不服
臺灣臺南地方法院中華民國95年10月31日所為裁定（95年度交聲
字第641號），提起抗告，本院裁定如下：
    主  文
抗告駁回。
    理  由
一、本件抗告意旨略以：QN3-538號機車是被借走，當時抗告人
    係活死人狀態等云云。
二、原裁定意旨略以：
  (一)異議人主張其所有之QN3-538號輕型機車被他人借走，舉發
    通知單上所列違規行為並非異議人本身所為云云，然查：上
    述違規駕駛人所駕駛之車輛，車牌號碼為000-0000號輕型機
    車，與異議人所述之QN3-538號輕型機車車號不同，因此異
    議人所述車輛為他人借走云云，應非足採。
  (二)本件舉發通知單上所記載之違規駕駛人姓名為異議人甲○○
    ，其餘記載如地址、出生年月日、身分證統一編號等有關異
    議人個人之人別資料均記載正確，此有舉發通知單1紙附卷
    可稽。而異議人之駕駛執照係於91年3月6日至裁決機關辦理
    易處吊扣處分，並已繳交駕駛執照予原處分機關，此有原處
    分機關95年7月19日嘉監南字第095101467號函及所附之查詢
    報告附卷可稽。足認違規當時異議人無法提出駕駛執照供舉
    發員警抄錄。本件員警得以知悉異議人人別資料之方式僅有
    ：異議人提出所攜帶之其他身分證件供員警抄錄、異議
    人自己陳述其人別資料供員警抄錄二種情形。本件如非異議
    人本人駕駛上揭車輛，該車駕駛人如何能提出異議人之證件
    或陳述異議人之人別資料供員警舉發？此外再輔以本件舉發
    通知單上之收受通知聯亦為異議人甲○○本人簽名乙節，足
    認本件違規時之駕駛人確為異議人本人無誤。
  (三)異議人雖患有「妄想型精神分裂症合併有聽幻覺及妄想症」
    ，然該病情症狀可能會有起伏變化，其意識判斷與行為能力
    ，因時、因地、因事，受到症狀不同程度的影響，從日常生
    活行為與工作上有「完全獨立的行為能力」，到可能因症狀
    干擾及疾病所致的大腦功能敗壞導致「精神耗弱」或完全肇
    因於精神病症所致的行為之「精神喪失」狀態等各種不同情
    況，此有原審依職權調閱異議人於國立成功大學醫學院附設
    醫院就診之病歷及該院出具之病患診療資料摘錄表可稽。因
    此足認異議人並非時時處於精神喪失或精神耗弱之狀態。查
    異議人於違規時既能如常人般於道路上騎乘機車，於未持有
    駕駛執照之情形下，又能提出其他證件或以口述方式將其人
    別資料清楚地向舉發員警陳述，供舉發員警記載，並能於舉
    發通知單上簽名收受，因此足認異議人於本件違規當時並無
    精神喪失或精神耗弱之情形。
  (四)異議人前述違規事實，係違反修正施行前之處罰條例第21條
    第1項第7款之規定，已如前述。揆諸上開說明，原處分機關
    據此引用前開法條第21條第1項第7款、第4項後段，第67條
    第3項 (裁決書未引第21條第4項、第67條第3項)，並參酌違
    反道路交通管理事件統一裁罰標準表之相關內容，裁處異議
    人12000元及吊銷駕駛執照，1年內禁考於法尚無違誤。
  (五)綜上所述，異議人確實有在駕駛執照吊扣期間駕車之事實，
    足認異議人異議內容，並無理由。
三、抗告人不服原處分機關裁定，提起異議，自屬無據。原審依
    法駁回抗告人之異議，認事用法並無不當。抗告人猶執前詞
    提起抗告，指摘原審裁定不當，為無理由，應予駁回。
四、據上論結，應依道路交通案件處理辦法第26條，刑事訴訟法
    第412條，裁定如主文。
中　　華　　民　　國　　96　　年　　1　　月　　 9 　　日
　　　　　　　　　刑事第三庭   審判長法　官  陳義仲
   　　　　　　　　　　　　  　　　  法　官  蘇清水
   　　　　　　　　　　　　　　　　  法　官  宋明蒼
以上正本證明與原本無異。
不得再抗告。
 　　　　　　　　　　　　　　　　　　書記官  翁心欣
中　　華　　民　　國　　96　　年　　1 　　月　　9 　　日
